ACORDAO-COMPLETO-2399356

ACÓRDÃO 5444/2020 ATA 15/2020 - SEGUNDA CÂMARA

VISTOS, relatados e discutidos estes autos de representação formulada pelo Tribunal de Contas do Estado do Piauí (TCE-PI) sobre os indícios de irregularidade no Convênio n.º 703282/2010 destinado à construção de escola, com 6 (seis) salas de aula, na área urbana do Município de Campinas do Piauí - PI sob o montante de R$ 570.387,29 por meio do aporte de R$ 564.683,42 em recursos federais e de R$ 5.703,87 em recursos da contrapartida, tendo sido também noticiada a subsistência de possível obra inacabada a partir da construção da academia da saúde na correspondente municipalidade;
ACORDAM os Ministros do Tribunal de Contas da União, reunidos em Sessão da 2ª Câmara, ante as razões expostas pelo Relator, em:
9.1. conhecer da presente representação, por atender aos requisitos de admissibilidade previstos nos arts. 235 e 237, IV, do RITCU, para, no mérito, considerá-la parcialmente procedente, diante dos elementos de convicção até aqui obtidos pelo TCU;
	9.2. determinar, nos termos do art. 250 II, do RITCU, que, no prazo de 90 (noventa) dias, o Fundo Nacional de Desenvolvimento da Educação (FNDE) ultime a análise da prestação de contas do Convênio n.º 703282/2010, adotando, se necessário, as providências para a instauração da tomada de contas especial, seja pela omissão no dever de prestar contas, a partir da confirmação sobre a ausência da referida documentação no SiGPC, seja pela inexecução ou parcial execução do objeto pactuado, aferindo a utilidade, ou não, do percentual executado em prol da população local; devendo informar o TCU sobre o efetivo resultado da referida análise da prestação de contas ao final do aludido prazo; 
	9.3. determinar que a Secretaria de Controle Externo da Educação (Secex-Educação) adote as seguintes medidas:
	9.3.1. promova a devida diligência junto ao TCE-PI no sentido de apresentar os eventuais indícios de irregularidade sobre a suposta construção da Academia da Saúde no Município de Campinas do Piauí - PI;
	9.3.2. envie a cópia deste Acórdão, com o Relatório e a Proposta de Deliberação, ao representante e ao FNDE, para ciência e providências; e
	9.3.3. arquive o presente processo.

Representação formulada pelo Tribunal de Contas do Estado do Piauí  sobre os supostos indícios de irregularidade na gestão do Sr. Francisco da Cruz, como ex-prefeito de Campinas do Piauí  PI, no bojo do Convênio n.º 703282/2010 destinado à construção de escola com seis salas de aula na área urbana do Município de Campinas do Piauí  PI sob o montante de R$ 570.387,29, por meio do aporte de R$ 564.683,42 em recursos federais e de R$ 5.703,87 em recursos da contrapartida, além de ter sido noticiada a existência de possível obra inacabada, ao discorrer sobre a construção de Academia da Saúde na aludida municipalidade.

Segunda Câmara

Município de Campinas do Piauí - PI.

3. Representante: Tribunal de Contas do Estado do Piauí (TCE-PI).

13.1. Ministros presentes: Ana Arraes (Presidente), Augusto Nardes, Aroldo Cedraz e Raimundo Carreiro.
13.2. Ministros-Substitutos presentes: Marcos Bemquerer Costa e André Luís de Carvalho (Relator).

ANDRÉ DE CARVALHO

Trata-se de representação formulada pelo Tribunal de Contas do Estado do Piauí (TCE-PI) sobre os indícios de irregularidade no Convênio n.º 703282/2010 destinado à construção de escola, com 6 (seis) salas de aula, na área urbana do Município de Campinas do Piauí - PI sob o montante de R$ 570.387,29 por meio do aporte de R$ 564.683,42 em recursos federais e de R$ 5.703,87 em recursos da contrapartida, tendo sido também noticiada a subsistência de possível obra inacabada a partir da construção da academia da saúde na correspondente municipalidade.
2.	Após a análise final do feito, o auditor federal da Secex-Educação lançou o seu parecer conclusivo à Peça 3 (fls. 1/6) , com a anuência, por delegação de competência, do diretor da unidade técnica (Peça 4) , nos seguintes termos:
	"Cuidam os autos de representação do Tribunal de Contas do Estado do Piauí a respeito de possíveis irregularidades ocorridas na Prefeitura Municipal de Campinas do Piauí, quando da gestão do ex-Prefeito Francisco da Cruz, relacionadas a possíveis irregularidades na construção do prédio da câmara de vereadores, construção de creche, academia, ônibus abandonado e ambulância abandonada na creche em construção do município de Campinas do Piauí (peça 1, p. 5) . Como se verá em detalhes adiante, apenas parte dos fatos estão sob a jurisdição deste Tribunal. 
	HISTÓRICO 
	2. O Tribunal de Contas do Estado do Piauí, através do Ofício 2.772/2019-GP (peça 1, p. 1) encaminhou cópia do TC 012.515/2016, tendo em vista a identificação de fatos sob a competência do TCU. 
	3. Naquele Tribunal, o processo foi iniciado por conta de denúncia reduzida a termo pela sua Ouvidoria, noticiando diversas irregularidades supostamente ocorridas no município (peça 1, p. 5) . A denúncia data de 29/6/2016 e, na parte cognoscível, o denunciante averbou que o referido município celebrou convênio com o FNDE para construção de 01 (uma) escola com 06 salas de aula na área urbana, com início em 8/1/2014, finalizando em 8/7/2014 e, até aquela data, nunca teria sido concluída. 
	4. Instruído os autos, o objeto da denúncia foi assim delimitado pela Unidade Técnica do TCE/PI (peça 1, p. 17-18) : 
	1) A construção de uma unidade escolar, com 06 salas de aula na área urbana no Município de Campinas, objeto de convênio com o FNDE, até o momento da denúncia não tinha sido concluída. Informa que o início do convênio se deu em 08 de janeiro de 2014, sendo finalizando este em 08 de julho de 2014; 
	2) O município recebeu recursos para construção do prédio da câmara municipal no valor de R$ 146.931,67, no entanto até a presente data não houve conclusão da obra; 
	3) A ambulância do município, há mais de 02 anos sem circular, encontra-se abandonada na creche municipal; 
	4) As obras de construção de uma creche e uma academia encontram-se paradas; 
	5) Um ônibus escolar do município encontra-se abandonado há mais de 03 anos na cidade de Simplício Mendes - PI, enquanto isso os alunos estão sendo transportados em carros sem a devida segurança. 
	5. A competência para conhecer e processar os fatos descritos nos itens 1 e 4 (academia da saúde) seria do TCU, uma vez que os recursos para a construção da unidade escolar, com 6 salas de aula, e de academia da família, foram financiados pelo Convênio FNDE 703.282/2010 e por incentivos para a construção de polos da Academia da Saúde, arrolando três repasses a conta do Fundo Nacional de Saúde (peça 1, p. 18-21) . 
	6. Por essa razão, apesar de a denúncia ter sido objeto de inspeção in loco para sua apuração, na parte de competência deste nosso Tribunal, nenhuma constatação foi realizada, no sentido de atestar a própria existência das obras. 
	7. Apesar de citado pelos fatos da denúncia (peça 1, p. 35) , o responsável apresentou defesa (peça 1, p. 38) . 
	8. Ao final, o TCE/PI proferiu a seguinte decisão (peça 1, p. 46-48) : 
	'DECISÃO Nº 598/17. TC/012515/2016 - DENÚNCIA - PREFEITURA MUNICIPAL DE CAMPINAS DO PIAUÍ (EXERCÍCIO DE 2016) . Interessado: Tribunal de Contas do Estado. Responsável: Francisco da Cruz - Prefeito. Objeto: Supostas irregularidades na administração municipal. Relator: Cons. Luciano Nunes Santos. Vistos, relatados e discutidos os presentes autos, considerando o relatório da I Divisão Técnica/DFAM (peça nº 3) , o parecer do Ministério Público de Contas (peça nº 17) , e o mais que dos autos consta, decidiu o Plenário, unânime, em consonância parcial com o parecer ministerial, nos termos e pelos fundamentos expostos no voto do Relator (peça nº 20) : a) pela existência e prevalência de recursos federais envolvidos, no que se refere aos repasses para construção de escola, creche e academia, entendendo ser a competência do controle externo do TCU, para a apuração dos fatos ali narrados, vez que não há lógica ou economicidade na sobreposição de competências concorrentes a mais de uma corte em relação ao mesmo objeto; b) pela procedência da denúncia no que concerne à não conclusão da construção do prédio da câmara e ao abandono de ambulância e ônibus escolar, reconhecendo a ocorrência das irregularidades apontadas pelo denunciante; c) pelo apensamento dos presentes autos ao processo de prestação de contas do Município de Campinas - PI, exercício de 2016, nos termos do art. 121 e ss. da LOTCE-PI e art. 185, I, 'b', e II, 'b', in fine, e art. 246, XXIV, do RITCE/PI, para que as irregularidades indicadas nesta Representação sejam consideradas quando da referida análise.'
	EXAME DE ADMISSIBILIDADE 
	9. Inicialmente, deve-se registrar que a representação preenche os requisitos de admissibilidade constantes no art. 235 do Regimento Interno do TCU, haja vista a matéria ser de competência do Tribunal, referir-se a responsável sujeito a sua jurisdição, estar redigida em linguagem clara e objetiva, conter nome legível, qualificação e endereço do representante, bem como encontrar-se acompanhada do indício concernente à irregularidade ou ilegalidade. 
	10. Além disso, o Tribunal de Contas do Estado do Piauí possui legitimidade para representar ao Tribunal, consoante disposto no inciso IV do art. 237 do RI/TCU. 
	11. Ainda, conforme dispõe o art. 103, § 1º, in fine, da Resolução - TCU 259/2014, verifica-se a existência do interesse público no trato da suposta irregularidade/ilegalidade, pois a construção parcial de unidade escolar, sem utilidade para os munícipes, poderia, em tese, causar prejuízo ao FNDE, cujos recursos não teriam a capacidade de promover a educação. 
	12. Dessa forma, a representação poderá ser apurada, para fins de comprovar a sua procedência, nos termos do art. 234, § 2º, segunda parte, do Regimento Interno do TCU, aplicável às representações de acordo com o parágrafo único do art. 237 do mesmo RI/TCU. 
	13. Anote-se, além de não ser matéria afeta a esta Secretaria, há notícia de possível obra inacabada de construção de academia da saúde. Entretanto, no ponto, tanto a denúncia como a inspeção realizada pelo TCE/PI não apontam quaisquer elementos indiciários do que foi relatado (vide peça 1, p. 5-16 e 20-21) . 
	14. De fato, verifica-se o repasse de incentivo para construção de academia da saúde em 2012 (R$ 20.000,00) , em 2013 (R$ 60.000,00) e em 2014 (R$ 21.000,00) (peça 1, p. 20-21) , entretanto, não há nenhum elemento indicativo, sequer fotográfico, de que as obras não teriam sido executadas. Trata-se, portanto, de afirmação genérica por parte do denunciante, sem 'estar acompanhada de indício concernente à irregularidade ou ilegalidade denunciada'. Assim sendo, no ponto, não está preenchido o requisito do art. 235 do RITCU, não devendo ser conhecida nesta parte.
	EXAME TÉCNICO 
	15. Inicialmente, alguns elementos são essenciais para o deslinde do presente processo: 
	a) a denúncia, que originou a representação do TCE/PI, fala em recursos do FNDE para a construção de escola com 6 (seis) salas de aula, tendo o convênio vigência entre 8/1/2014 a 8/7/2014 (peça 1, p. 5) ; 
	b) a mesma denúncia traz fotos da obra supostamente inacabada (peça 1, p. 9-10) . Fotos essas tiradas a longa distância e de pouquíssima capacidade de permitir a visualização; 
	c) o TCE/PI apurou que se tratava do Convênio FNDE 703282/2010, no valor total de R$ 564.683,42 pelo Fundo e contrapartida de R$ 5.703,87. Informou, ainda, que a situação do convênio era 'adimplente' e o fim da vigência agora estava para 19/9/2016 (peça 1, p. 18-19) ;  
	16. Pois bem, compulsando o sítio do FNDE verificamos a seguinte informação no portal dos convênios 
	(http://www.portaltransparencia.gov.br/convenios/665786?ordenarPor=data&direcao=desc) :
	Número do Instrumento (SIAFI/SICONV) 665786 
	Situação ADIMPLENTE 
	N¿ Original 703282/2010 
	Objeto O OBJETO DESTE CONVENIO E CONSTRUCAO DE ESCOLA (S) , NO ÂMBITO DO PROGRAMA NACIONAL DE REESTRUTURACAO E APARELHAGEM DA REDE ESCOLAR PUBLICA DE EDUCACAO INFANTIL - PROINFÂNCIA	Convenente MUNICIPIO DE CAMPINAS DO PIAUI 
	Tipo de Convenente ADMINISTRAÇÃO PÚBLICA MUNICIPAL 
	Estado PIAUÍ - PI 
	Município CAMPINAS DO PIAUÍ 
	Início da Vigência 31/12/2010 
	Fim da Vigência 30/06/2018 
	Publicação 06/01/2011 
	Valor do Convênio: 564.683,42 
	Valor de Contrapartida: 5.703,87 
	Valor Liberado: 564.683,42 (100,00% DO VALOR DO CONVÊNIO) 
	Data do Repasse
	Número da OB
	Valor (R$) 

	12/7/2011
	2011OB703124
	282.341,71

	20/3/2013
	2013OB00175
	141.170,85

	23/6/2015
	2015OB00101
	141.170,85

	17. Em consulta ao Sistema de Gestão de Prestação de Contas do FNDE, verificamos algumas inconsistências e informações 
	(https://www.fnde.gov.br/sigpc/pages/home/homeMenuVertical.seam?cid=5950) .
 	Confira-se: 
	a) o convênio consta como aguardando análise; 
	b) o fim da vigência foi em 30/6/2018; 
	c) apesar de terem sido repassados R$ 564.683,42, existe execução financeira de tão somente R$ 434.783,02; 
	d) foram informados pelo convenente os seguintes pagamentos (...) 
	e) não há qualquer alimentação, por parte do convenente, de dados como documentos de despesas, extrato de conta corrente e resumo da execução, nem qualquer parecer técnico do FNDE (contábil, financeiro ou de visita ao local da obra) . 
	18. Reunindo todos os dados aqui coligidos é possível concluir: 
	a) em 2016, quando foi realizada a denúncia, a obra estava inacabada, pois faltavam aplicar R$ 129.900,40; 
	b) o último pagamento à construtora Vale e Cia. deu-se em 3/9/2013. Uma vez que a última parcela do convênio foi repassada tão somente em 23/6/2015, conclui-se que os R$ 141.170,85 referentes a esta última podem ter sido aplicados entre 23/6/2015 a 30/6/2018 (fim da vigência do convênio) ; 
	c) quando foi efetivada a denúncia (29/6/2016) por obra inacabada, o convênio ainda estava em vigência (até 30/6/2018) . 
	19. Diante de tais constatações, foi consultado o Sistema Integrado de Monitoramento Execução e Controle - Simec - módulo Obras 2.0, de onde se pode destacar as seguintes informações:
	a) a obra entrou em estado definitivo de paralisação em 11/10/2018, supostamente com 70,76% dos serviços executados, entretanto, ainda segundo a mesma informação, tal percentual já fora verificado em 30/6/2017 (informação retirada da opção 'Vistorias' do módulo Obras 2.0 do SIMEC) ;
	b) nota-se que a partir de 7/11/2013 figurava como executora a Construtora Dervish Engenharia, enquanto no SiGPC a única construtora que consta é a Vale e Cia, cujo último pagamento se deu em 9/2013. Portanto, houve a troca de construtora, mas nenhum pagamento a nova contratada foi impostado no SiGPC (informação extraída da opção 'Restrições e Inconformidades' do módulo Obras 2.0 do SIMEC) ; 
	c) na vistoria da obra realizada em 10/10/2018, portanto, um dia antes do lançamento da paralização definitiva, foram constatas várias falhas de execução em desconformidade com o projeto. Entretanto, o mais relevante é destacar a seguinte informação: 'Em decorrência do monitoramento realizado por meio do Sistema Integrado de Monitoramento, Execução e Controle do Ministério da Educação (Simec) e de supervisão realizada por empresa contratada pelo FNDE, verificamos que existe uma grande divergência entre o percentual de execução da obra informado em vistoria pelo fiscal do estado responsável pela obra (70,76%) e o da empresa de supervisão (49,29%) ' (informação extraída da opção 'Restrições e Inconformidades' do módulo Obras 2.0 do SIMEC) ; 
	19. Diante disso, cabe determinar ao FNDE que ultime a análise da prestação de contas do convênio e, caso necessário, autue TCE, seja por omissão do dever de prestar contas, caso se confirme a ausência de documentação que deveria ter sido apresentada no SiGPC, seja por inexecução ou execução parcial do objeto pactuado, considerada a utilidade do quanto executado para a população. Tal determinação decorre da responsabilidade primária do órgão repassador dos recursos de fiscalização e instaurar tomada de contas especial, caso necessário (Acórdão 490/2020-TCU-Segunda Câmara, rel. Ministro Augusto Nardes, e Acórdão 3061/2019-TCU-Plenário, rel. Ministra Ana Arraes) . 
	20. Ademais, a prestação de contas está pendente de análise no FNDE e se verifica a falta completa de documentos essenciais (ao menos no sistema) , bem com a desatualização das informações por parte do convenente, uma vez que não foi alimentado nenhum dado referente a última parcela do convênio, repassada em 23/6/2015. 
	CONCLUSÃO 
	21. A representação traz dois temas, um ligado ao Fundo Nacional de Desenvolvimento da Educação e outro ao Fundo Nacional de Saúde. Quanto ao primeiro, trata-se de obras inacabadas de construção de escola com 6 (seis) salas de aula referente ao Convênio FNDE 703282/2010 (SIAFI 665.786) , no valor de R$ 564.683,42 a conta do Fundo. 
	22. A denúncia, que originou a representação do TCE/PI, foi efetivada em 29/6/2016 e narrava a inexecução do convênio 703282/2010, cujo prazo de vigência seria até 8/7/2014. A fiscalização do TCE/PI deu-se em 13/10/2016, apurando a vigência do convênio até 19/9/2016. Assim, em ambos os casos, é compreensível que se considerasse irregular uma obra inacabada com vigência do convênio expirada. 
	23. Ocorre que, verificando o portal de convênios, apurou-se que o convênio teve vigência prorrogada para 30/6/2018, portanto, cerca de 2 anos após a denúncia. 
	24. Em que pese o Convênio 03282/2010 conste no Sistema de Gestão de Prestação de Contas como adimplente e na situação 'aguardando análise técnica' (ainda que sua vigência tenha expirado em 30/6/2018) , não há qualquer elemento (extrato bancário, despesas, etc.) referente a última parcela de R$ 141.170,85, cujo período de aplicação em tese pode ter ocorrido entre 23/6/2015 (data do repasse) a 30/6/2018 (fim da vigência do convênio) . 
	25. Verifica-se, ainda no SiGPC, a falta completa de documentos essenciais (ao menos no sistema) como extrato bancário, documentos de despesas, relatórios financeiros, contábeis ou aferição de execução física do objeto. Observa-se, também, a desatualização das informações por parte do convenente, uma vez que não foi alimentado nenhum dado referente a última parcela do convênio, repassada em 23/6/2015, sendo a última despesa registrada datada de 13/9/2013. 
	26. Observou-se, em consulta ao módulo Obras 2.0 do SIMEC, que a obra de fato encontra-se inacabada, havendo tão somente divergência quanto ao percentual de execução (49,29% ou 70,76%) . 
	27. Quanto aos recursos do Fundo Nacional de Saúde a denúncia não traz qualquer indício da ocorrência acerca da construção de Academias da Saúde através de incentivos aportados pelo Fundo. Pelo que não cumpre o art. 235 do RITCU, no ponto. 
	INFORMAÇÕES ADICIONAIS 
	28. Em pesquisa no sítio deste TCU, não se verificou qualquer acórdão acerca da matéria, bem como a inexistência de qualquer processo aberto referente ao Município de Campinas do Piauí.
	PROPOSTA DE ENCAMINHAMENTO 
	29. Ante todo o exposto, submetem-se os autos à consideração superior, propondo: 
	a) conhecer parcialmente da presente representação, satisfeitos em parte os requisitos de admissibilidade previstos nos arts. 235 e 237, inciso IV, do Regimento Interno deste Tribunal, para, no mérito, considerá-la parcialmente procedente na parte conhecida; 
	b) determinar ao Fundo Nacional de Desenvolvimento da Educação (FNDE) , com fundamento no art. 250, inciso II, do RI/TCU, que, no prazo de sessenta dias, ultime a análise da prestação de contas do Convênio 703282/2010, firmado com a Prefeitura Municipal de Campinas do Piauí, e, caso necessário, autue tomada de contas especial, seja por omissão do dever de prestar contas, caso se confirme a ausência de documentação que deveria ter sido apresentada no SiGPC, seja por inexecução ou execução parcial do objeto pactuado, considerada a utilidade do quanto executado para a população, cabendo encaminhar a este Tribunal, ao término do prazo, os documentos que comprovem as análises realizadas, tanto sobre o aspecto técnico quanto financeiro, assim como documento comprobatório da autuação da tomada de contas especial se esse for o caso; 
	c) dar ciência do acórdão que vier a ser proferido ao representante e ao Fundo Nacional do Desenvolvimento da Educação - FNDE, destacando que o relatório e o voto que fundamentam a deliberação ora encaminhada podem ser acessados por meio do endereço eletrônico www.tcu.gov.br/acordaos e que, caso tenham interesse, o Tribunal pode encaminhar-lhes cópia desses documentos sem quaisquer custos para V. Sas.; 
	d) arquivar o presente processo, com fundamento no art. 169, inciso III, do Regimento Interno do Tribunal."
É o Relatório.

não há.

Não atuou.

REPRESENTAÇÃO. CONVÊNIO. SUPOSTAS IRREGULARIDADES. CONHECIMENTO. PROCEDÊNCIA PARCIAL. DETERMINAÇÃO. ARQUIVAMENTO. CIÊNCIA.

REPRESENTAÇÃO (REPR)

Secretaria de Controle Externo da Educação (Secex-Educação).

Trata-se de representação formulada pelo Tribunal de Contas do Estado do Piauí (TCE-PI) sobre os indícios de irregularidade no Convênio n.º 703282/2010 destinado à construção de escola, com 6 (seis) salas de aula, na área urbana do Município de Campinas do Piauí - PI sob o montante de R$ 570.387,29 por meio do aporte de R$ 564.683,42 em recursos federais e de R$ 5.703,87 em recursos da contrapartida, tendo sido também noticiada a subsistência de possível obra inacabada a partir da construção da academia da saúde na correspondente municipalidade.
2.	O TCU deve conhecer, preliminarmente, da presente representação, por atender aos requisitos legais e regimentais de admissibilidade, para, no mérito, considerá-la parcialmente procedente.
3.	A partir da denúncia apresentada à Ouvidoria do TCE-PI (Peça 1, fl. 5) , o TCE-PI formulou a presente representação perante o TCU, tendo sido anotadas supostas irregularidades envolvendo o repasse de recursos federais pelo Fundo Nacional de Desenvolvimento da Educação (FNDE) e pelo Fundo Nacional de Saúde (FNS) com vistas à execução de obras na aludida municipalidade.
4.	De todo modo, após a análise final do feito, a unidade técnica propôs o conhecimento da presente representação para, no mérito, considerá-la parcialmente procedente, sem prejuízo de sugerir o envio de determinação para que o FNDE ultime a análise da prestação de contas do Convênio n.º 703282/2010, instaurando, se necessário, a devida TCE.
5.	O TCU pode incorporar o parecer da unidade técnica a estas razões de decidir.
6.	A Secex-Educação aduziu que a construção da aludida unidade escolar teria, de fato, contado com o aporte dos recursos do FNDE no bojo do Convênio n.º 703282/2010, tendo destacado, ainda, a ocorrência de repasses do FNS a título de incentivo para a construção da Academia da Saúde na referida municipalidade (Peça 1, fls. 18-21) .
7.	No entanto, ao anotar que a suposta obra de construção da Academia da Saúde não estaria sob a fiscalização da Secex-Educação, a unidade técnica anotou que a original denúncia, com a subjacente inspeção, junto ao TCE-PI e a presente representação junto ao TCU não contariam com a apresentação dos indícios de irregularidade sobre a respectiva obra (Peça 1, fls. 5-16 e 20-21) .
8.	Eis que foram detectados os repasses para a construção da Academia da Saúde sob os valores de R$ 20.000,00, em 2012, de R$ 60.000,00, em 2013, e de R$ 23.000,00, em 2014, a partir dos documentos acostados à Peça 1 (fls. 20-21) , mas a unidade técnica assinalou a ausência dos indícios de irregularidade, a exemplo de acervo fotográfico no sentido de as obras não terem sido executadas, tendo sido apresentada apenas a mera afirmação genérica sobre as supostas falhas, em desacordo, pois, com o art. 235 do RITCU. 
9.	De igual modo, a unidade técnica destacou que, ao discorrer sobre a construção da aludida escola, a original denúncia teria sido apresentada perante o TCE-PI em conjunto com as fotografias tiradas à longa distância sob reduzida capacidade de visualização, tendo o TCE-PI informado, contudo, que o Convênio n.º 703282/2010 estaria sob a chancela de "adimplente" e a sua vigência expiraria em 19/9/2016 (Peça 1, fls. 18-19) .
10.	Por sua vez, ao efetuar a consulta junto ao Sistema de Gestão de Prestação de Contas (SiGPC) do FNDE, a unidade técnica apontou as seguintes constatações: (i) o convênio figuraria como "aguardando análise"; (ii) o término da vigência do convênio teria ocorrido em 30/6/2018; (iii) a execução financeira teria abrangido o montante de R$ 434.783,02, a despeito de terem sido repassados os recursos federais sob o valor de R$ 564.683,42; (iv) alguns elementos essenciais estaria ausentes, a exemplo dos documentos de despesa, dos extratos bancários, dos relatórios financeiros e contábeis ou de visita ao local da obra para a aferição sobre a execução física do empreendimento; e (v) as informações sobre a última parcela do convênio sob o valor de R$ 141.170, 85, com o repasse em 23/6/2015, estariam ausentes, podendo o período de aplicação ter ocorrido entre 23/6/2015 (data do repasse) e 30/6/2018 (fim da vigência do convênio) .
11.	Bem se vê que a original denúncia foi apresentada ao TCE-PI em 29/6/2016, informando que a vigência do Convênio n.º 703282/2010 transcorreria até 8/7/2014, e a inspeção foi realizada pela unidade técnica do TCE-PI, em 13/10/2016, tendo identificado, por sua vez, que a vigência do convênio teria sido estendida até 19/9/2016, mas, a partir das informações obtidas junto ao aludido portal de convênios (SiGPC) , a unidade técnica constatou que o referido convênio teve a sua vigência prorrogada para 30/6/2018.
12.	A Secex-Educação consultou ainda o Sistema Integrado de Monitoramento, Execução e Controle - Simec (módulo Obras 2.0) e ali obteve as seguintes informações: (i) a obra estaria definitivamente paralisada desde 11/10/2018, com supostamente 70,76% dos serviços executados, tendo esse percentual já sido, no entanto, verificado anteriormente em 30/6/2017; (ii) a Construtora Dervish Engenharia teria assumido a execução do empreendimento a partir de 7/11/2013, a despeito de, no SiGPC, a Vale e Cia figurar como contratada, tendo recebido o último pagamento em 3/9/2013, sem figurar, porém, nenhum pagamento em prol da nova contratada nesse sistema; (iii) a vistoria realizada, em 10/10/2018 (véspera do registro da paralisação definitiva da obra no Simec) teria constatado a subsistência de diversas falhas na execução; e (iv) o cotejo entre os dados do Simec e da supervisão realizada pela empresa contratada pelo FNDE evidenciou a expressiva divergência sobre o percentual de execução da obra informado na vistoria realizada pelo fiscal responsável (70,76%) em comparação com as conclusões obtidas pela aludida empresa de supervisão (49,29%) .
13.	Não fosse o bastante, a prestação de contas do convênio estaria pendente de análise no FNDE, tendo sido verificada a completa ausência de documentos essenciais no aludido sistema, para além da desatualização das informações por parte do convenente, até porque o sistema não teria sido alimentado com nenhum dado do convênio sobre a última parcela repassada, em 23/6/2015, contaria com o registro do último dispêndio no SiGPC, em 13/9/2013.
14.	De todo modo, ao discorrer sobre os recursos aportados pelo FNS, a representação do TCE-PI deixou de apresentar os indícios de irregularidade na suposta construção da Academia da Saúde no Município de Campinas do Piauí - PI.
15.	O TCU deve determinar, então, que o FNDE ultime a análise da prestação de contas do Convênio n.º 703282/2010, adotando, se necessário, as providências para a instauração da tomada de contas especial, seja pela omissão no dever de prestar contas, a partir da confirmação sobre a ausência da referida documentação no SiGPC, seja pela inexecução ou parcial execução do objeto pactuado, aferindo a utilidade, ou não, do percentual executado em prol da população local. 
16.	O TCU deve conhecer, portanto, da presente representação para, no mérito, considerá-la parcialmente procedente, diante dos elementos de convicção até aqui obtidos pelo Tribunal, sem prejuízo de enviar a referida determinação ao FNDE e de promover a devida diligência junto ao TCE-PI no sentido de apresentar os indícios de irregularidade sobre a suposta construção da Academia da Saúde no Município de Campinas do Piauí - PI.
 
Ante o exposto, pugno pela prolação do Acórdão ora submetido a este Colegiado.
TCU, Sala das Sessões, em 19 de maio de 2020.
Ministro-Substituto ANDRÉ LUÍS DE CARVALHO 
Relator